---
title: "Máquinas de Soporte Vectorial"
author: Alfredo Garbuno
---

```{r setup, include = FALSE}
library(tidyverse)
library(rsample)
library(tidymodels)
library(e1071)
library(kernlab)

library(knitr)
library(ggplot2)
library(dplyr)
library(tidyr)
options(digits=2)

library(patchwork)
library(scales)
knitr::opts_chunk$set(echo = TRUE, message = FALSE, warning=FALSE, 
                      fig.align = 'center', fig.width = 5, fig.height=3, cache = TRUE, 
                      out.width = "99%")
comma <- function(x) format(x, digits = 2, big.mark = ",")
theme_set(theme_linedraw())
color.blues <- c(NA,"#BDD7E7", "#6BAED6", "#3182BD", "#08519C", "#074789", "#063e77", "#053464")
color.itam  <- c("#00362b", "#00503f", "#006953", "#008367", "#009c7b", "#00b68f")


sin_lineas <- theme(panel.grid.major = element_blank(), panel.grid.minor = element_blank())
sin_leyenda <- theme(legend.position = "none")
sin_ejes <- theme(axis.ticks = element_blank(), 
        axis.text = element_blank())
```

Cuando los datos son separables, típicamente hay más de un hiperplano separador, por ejemplo:

```{r, fig.asp = .4}
set.seed(1087)

beta <- c(-1,2)
beta.0 <- 1

dat.1 <- tibble(x.1=rnorm(10,0,1), x.2=rnorm(10,0,1)) %>% 
    mutate(valor = beta[1] * x.1 + beta[2] * x.2 - beta.0,
           clase = ifelse(valor > 0, 1, -1), 
           color = factor(clase))


ggplot(dat.1, aes(x=x.1,y=x.2, colour=color)) + 
    geom_point(size=5) +
      geom_abline(intercept=beta.0/beta[2], slope=-beta[1]/beta[2]) +
      geom_abline(intercept=beta.0/beta[2]-0.1, slope=-(beta[1]/beta[2])+0.2) + 
      geom_abline(intercept=beta.0/beta[2]+0.1, slope=-(beta[1]/beta[2])+0.1)

```


Optimizamos para encontrar el margen máximo

```{r}
objetivo <- function(X, y){
  func.obj <- function(params){
    beta <- params[1:2]
    beta.0 <- params[3]
    distancias <- (X%*%beta - beta.0)*y*(1/sqrt(sum(beta^2)))
    minimo.margen <- min(distancias)
    -minimo.margen
  }
  func.obj
}
X <- as.matrix(dat.1[,1:2])
y <- dat.1$clase
obj.1 <- objetivo(X, y)


# Nelder-Meade
res <- optim(par=c(1,1,0), obj.1)
res

```


```{r, fig.asp = .4}

beta <- res$par[1:2]
beta.0 <- res$par[3]
margen <- -res$value
norma <- sqrt(sum(beta^2))
ggplot(dat.1, aes(x=x.1,y=x.2, colour=color)) + geom_point(size=4) +
  geom_abline(intercept=beta.0/beta[2], slope=-beta[1]/beta[2], colour='darkblue', size=1.5)+
  geom_abline(intercept=(beta.0+margen*norma)/beta[2], slope=-beta[1]/beta[2], colour='darkblue')+
  geom_abline(intercept=(beta.0-margen*norma)/beta[2], slope=-beta[1]/beta[2], colour='darkblue')

```

Los **vectores de soporte** en este caso son

```{r}
soporte_ind <- abs((X%*%beta - beta.0)*y*(1/sqrt(sum(beta^2))) - margen)  < 1e-6
X[soporte_ind, ]
```

## Clasificación con máquinas de soporte vectorial 

Generamos un conjunto ficticio

```{r, fig.asp = .4}
set.seed(280512)
dat.x <- expand.grid(x.1=seq(-4,4,0.1), x.2=seq(-4,4,0.1))
dat.2.1 <- data.frame(x.1=rnorm(7,-1,1), x.2=rnorm(7,-1,1))
dat.2.1$clase <- 1
dat.2.2  <- data.frame(x.1=rnorm(7,1,1), x.2=rnorm(7,1,1))
dat.2.2$ clase <- -1
dat.2 <- rbind(dat.2.1, dat.2.2)
dat.2$clase <- factor(dat.2$clase)
 
ggplot(dat.2, aes(x=x.1, y=x.2, colour=factor(clase)))+geom_point(size=3)
```

La interfaz de `R` para ajustar modelos SVM (`kernlab` y `e1071`) utilizan una
formulación distinta a la que vimos en clase. El objetivo es minimizar la
función

$$ C \times L_S(w,b) + \|w\|^2\,,$$

donde $C$ lo interpretamos como un control sobre la importancia de la función 
de pérdida en relación con la regularización. Es por esto, que $C = \text{Costo}.$

```{r}

svm.1 <- svm(clase ~x.1 + x.2, data=dat.2, kernel = 'linear', cost=0.001 )
svm.2 <- svm(clase ~x.1 + x.2, data=dat.2, kernel = 'linear', cost=1 )
svm.3 <- svm(clase ~x.1 + x.2, data=dat.2, kernel = 'linear', cost=10000 )

preds.1 <- predict(svm.1, newdata = dat.x)
preds.2 <- predict(svm.2, newdata = dat.x)
preds.3 <- predict(svm.3, newdata = dat.x)

dat.x$preds.1 <- preds.1
dat.x$preds.2 <- preds.2
dat.x$preds.3 <- preds.3
```


```{r, fig.asp = .4}
g.1 <- ggplot(dat.x, aes(x=x.1, y=x.2, fill=preds.1)) + 
  geom_raster(alpha = .3) + sin_lineas + sin_leyenda + 
  geom_point(data=dat.2, aes(x=x.1, y=x.2, fill=clase, color = clase), size=3) +
  labs(title='Costo chico')

g.2 <- ggplot(dat.x, aes(x=x.1, y=x.2, fill=preds.2))+
    geom_raster(alpha = .3) + sin_lineas + sin_leyenda + 
    geom_point(data=dat.2, aes(x=x.1, y=x.2, fill=clase, color = clase), size=3) +
    labs(title='Costo mediano')

g.3 <- ggplot(dat.x, aes(x=x.1, y=x.2, fill=preds.3))+
    geom_raster(alpha = .3) + sin_lineas + sin_leyenda + 
    geom_point(data=dat.2, aes(x=x.1, y=x.2, fill=clase, color = clase), size=3) +
    labs(title='Costo grande')

g.1 + g.2 + g.3

```

¿Cómo se desempeñan con una muestra de prueba? En este caso, vemos que un costo
alto no conviene para clasificar estos datos. Con costo grande, el clasificador
sobreajusta.

```{r}

dat.prueba.1 <- data.frame(x.1=rnorm(800,-1,1), x.2=rnorm(800,-1,1))
dat.prueba.2 <- data.frame(x.1=rnorm(800,1,1), x.2=rnorm(800,1,1))
dat.prueba.1$clase <- 1
dat.prueba.2$clase <- -1
dat.prueba <- rbind(dat.prueba.1, dat.prueba.2)
dat.prueba$clase <- factor(dat.prueba$clase)

c(C.chicho = mean(predict(svm.1, newdata = dat.prueba)!=dat.prueba$clase), 
  C.mediano = mean(predict(svm.2, newdata = dat.prueba)!=dat.prueba$clase), 
  C.grande = mean(predict(svm.3, newdata = dat.prueba)!=dat.prueba$clase))

```

## Diseño de atributos 

Podemos ver el efecto del costo con modelos de entradas extendidas. En el
siguiente ejemplo consideramos una expansión cuadrática:


```{r, fig.asp = .4}
set.seed(2805)

dat.x <- expand.grid(x.1=seq(-4,4,0.1), x.2=seq(-4,4,0.1))
dat.2.1 <- data.frame(x.1=rnorm(20,-2,1), x.2=rnorm(20,-2,1))
dat.2.1.x <- data.frame(x.1=rnorm(20,2,1), x.2=rnorm(20,2,1))
dat.2.1 <- rbind(dat.2.1, dat.2.1.x)
dat.2.1$clase <- 1
dat.2.2  <- data.frame(x.1=rnorm(40,0,1), x.2=rnorm(40,0,1))
dat.2.2$ clase <- -1
dat.2 <- rbind(dat.2.1, dat.2.2)
dat.2$clase <- factor(dat.2$clase)

ggplot(dat.2, aes(x=x.1, y=x.2, colour=factor(clase)))+geom_point(size=3)
```


```{r}
svm.1 <- svm(clase ~x.1 + x.2 + I(x.1*x.2)+I(x.1^2)+I(x.2^2), data=dat.2, kernel = 'linear', cost=0.01 )
svm.2 <- svm(clase ~x.1 + x.2 + I(x.1*x.2)+I(x.1^2)+I(x.2^2), data=dat.2, kernel = 'linear', cost=1 )
svm.3 <- svm(clase ~x.1 + x.2 + I(x.1*x.2+I(x.1^2)+I(x.2^2)), data=dat.2, kernel = 'linear', cost=1000 )

preds.1 <- predict(svm.1, newdata = dat.x)
preds.2 <- predict(svm.2, newdata = dat.x)
preds.3 <- predict(svm.3, newdata = dat.x)

dat.x$preds.1 <- preds.1
dat.x$preds.2 <- preds.2
dat.x$preds.3 <- preds.3
```


```{r, fig.asp = .4}
g.1 <- ggplot(dat.x, aes(x=x.1, y=x.2, fill=preds.1))+
    geom_raster(alpha = .3) + sin_lineas + sin_leyenda +
    geom_point(data=dat.2, aes(x=x.1, y=x.2, fill=clase, color = clase), size=3) +
    labs(title='Costo chico')

g.2 <- ggplot(dat.x, aes(x=x.1, y=x.2, fill=preds.2))+
    geom_raster(alpha = .3) + sin_lineas + sin_leyenda +
    geom_point(data=dat.2, aes(x=x.1, y=x.2, fill=clase, color = clase), size=3) +
    labs(title='Costo mediano')

g.3 <- ggplot(dat.x, aes(x=x.1, y=x.2, fill=preds.3))+
    geom_raster(alpha = .3) + sin_lineas + sin_leyenda + 
    geom_point(data=dat.2, aes(x=x.1, y=x.2, fill=clase, color = clase), size=3) + 
    labs(title='Costo grande')

g.1 + g.2 + g.3
```

Nótese que aquí también costo grande sobreajusta.

## Caso práctico {-}

Descripción del problema: 

*We use a classification data set to demonstrate model tuning in this and the
next chapter. The data come from Hill et al. (2007), who developed an automated
microscopy laboratory tool for cancer research. The data consists of 56 imaging
measurements on 2019 human breast cancer cells. These predictors represent shape
and intensity characteristics of different parts of the cells (e.g., the
nucleus, the cell boundary, etc.). There is a high degree of correlation between
the predictors. For example, there are several different predictors that measure
the size and shape of the nucleus and cell boundary. Also, individually, many
predictors have skewed distributions.*

*Each cell belongs to one of two classes. Since this is part of an automated lab
test, the focus was on prediction capability rather than inference.*

```{r}

data(cells)
cells <- cells %>% select(-case)
cells %>% head()

```

```{r}

set.seed(33)
cell_folds <- vfold_cv(cells)

```

```{r}
svm_rec <- 
  recipe(class ~ ., data = cells) %>%
  step_YeoJohnson(all_predictors()) %>%
  step_normalize(all_predictors())


svm_spec <-
  svm_linear(cost = tune()) %>%
  # svm_rbf(cost = tune(), rbf_sigma = tune()) %>%
  set_engine("kernlab") %>% 
  set_mode("classification")

svm_wflow <- 
  workflow() %>% 
  add_model(svm_spec) %>% 
  add_recipe(svm_rec)

```

